【裁判字號】    98,上訴,1226
【裁判日期】    981029
【裁判案由】    違反毒品危害防制條例
【裁判全文】
臺灣高等法院高雄分院刑事判決        98年度上訴字第1226號
上  訴  人  臺灣高雄地方法院檢察署檢察官
被      告  乙○○
指定辯護人  本院公設辯護人  孫妙岑
上列上訴人因被告違反毒品危害防制條例案件，不服臺灣高雄地
方法院98年度訴字第652 號中華民國98年7 月29日第一審判決（
起訴案號：臺灣高雄地方法院檢察署98年度偵字第4449號），提
起上訴，本院判決如下：
    主  文
原判決關於運輸第四級毒品部分撤銷。
乙○○運輸第四級毒品，未遂，累犯，處有期徒刑貳年肆月。
扣案之第四級毒品甲基麻黃鹼壹包（驗前純質淨重約931.02公克
）、紅色垃圾桶壹個，均沒收。
    事  實
一、乙○○前曾犯有違反麻醉藥品管理條例、業務過失致死、槍
    砲彈藥刀械管制條例、偽造文書及多次毒品危害防制條例等
    罪，其中於民國93年間因違反毒品危害防制條例案件，經法
    院判處有期徒刑1 年4 月確定，復因2 次施用毒品案件，經
    法院分別判處有期徒刑4 月、7 月，並定應執行有期徒刑10
    月確定，再因偽造文書案件，經法院判處有期徒刑3 月確定
    ，嗣因減刑為8 月、2 月、3 月15日及1 月15日，再定應執
    行有期徒刑1 年1 月，而於97年3 月3 日縮刑期滿執行完畢
    。詎其仍不知悔改，明知毒品先驅原料甲基麻黃鹼為毒品危
    害防制條例第2 條第2 項第4 款所列之第四級毒品，不得非
    法持有及運輸，竟基於運輸第四級毒品之犯意，於97年10月
    12日晚上8 時許，在國道3 號高速公路屏東麟洛交流道出口
    附近，受真實姓名年籍不詳綽號「小凱」之成年男子委託代
    為尋找製造安非他命之師傅以製造安非他命，而著手收受「
    小凱」所交付第四級毒品甲基麻黃鹼1 包（驗前毛重952.34
    公克）後，隨即將之置於其女甲○○所有供其駕駛之車號22
    05-XM 號自用小客車內，並放入其所有之紅色垃圾桶內裝妥
    ，將該車停放在高雄市○○區○○路601 巷18號8 樓之住處
    地下室停車場，俾以伺機運往所尋得之製作安非他命師傅，
    然因迄無法覓得製作安非他命之師傅而未能起運該包甲基麻
    黃鹼。嗣迄於97年10月21日下午4 時30分許，經警獲報持臺
    灣高雄地方法院所核發之搜索票，在乙○○上開高雄市○○
    區○○路601 巷18號8 樓住處地下室停車場車號2205-XM 號
    自用小客車內，扣得前揭白色粉末之毒品先驅原料第四級毒
    品甲基麻黃鹼1 包，而查獲上情。
二、案經臺灣高雄地方法院檢察署檢察官自動檢舉暨海岸巡防總
    局南部地區巡防局移送該署檢察官偵查起訴。
    理  由
壹、證據能力部分：
    按被告以外之人於審判外之言詞或書面陳述，除法律有規定
    者外，不得作為證據。又被告以外之人於審判外之陳述，雖
    不符前4 條之規定，而經當事人於審判程序同意作為證據，
    法院審酌該言詞陳述或書面陳述作成時之情況，認為適當者
    ，亦得為證據，刑事訴訟法第159 條第1 項、第159 條之5
    第1 項分別定有明文。查本判決所引用之卷證資料，除原已
    符同法第159 條之1 至第159 條之4 規定及法律另有規定等
    傳聞法則例外規定，而得作為證據外，其餘卷證資料，當事
    人於本院準備程序時，已表示對本判決傳聞證據部分，均同
    意作為證據。本院斟酌上開證據並無違法取得之情事，亦無
    證明力明顯過低之情形，認為作為本件被告認定犯罪有無之
    證據亦屬適當，是均得採為本件論斷之證據。
貳、實體部分：
一、訊據被告乙○○固供承於上開時、地，為警在車號 2205-XM
    自用小客車內查扣如事實欄所述之毒品，惟矢口否認有運輸
    第四級毒品犯行，並辯稱：伊僅係受綽號「小凱」男子之託
    代為尋找能製造安非他命毒品之師傅，然因其之前所知悉之
    師傅已遭查獲，故無法將此包毒品運交給該師傅，只是一直
    留置車內而停放在住處地下室停車場云云。經查：
  (一)扣案如事實欄所載之白色粉末1 包，係毒品先驅原料甲基麻
    黃鹼，為第四級毒品，純度約98﹪，驗前純質淨重約931.02
    公克，有內政部警政署刑事警察局97年12月8 日刑鑑字第09
    70175261號鑑定書（見偵查影卷第27頁）1 份在卷可稽，而
    被告亦一再供稱此包毒品係綽號「小凱」之男子交付給伊，
    請其代為尋找製毒師傅以便將之製成第二級毒品安非他命等
    語明確（見警詢筆錄第8 頁、偵查影卷第5 、6 頁、偵查卷
    第8 、第11-12 頁、原審審訴卷第26頁及本院卷第23-25 頁
    、第43-44 頁），是被告明知其所收受持有之物係可供製造
    第二級毒品甲基安非他命之先驅原料第四級毒品甲基麻黃鹼
    之事實自堪認定。
  (二)被告於警詢、偵查中及本院審理時迭次供稱：「因綽號小凱
    之男子不認識製毒師父要我幫他找，小凱在十多天前將該批
    鹽酸麻黃素交給後，隔兩天他出事被警察抓，再隔兩天後屏
    東潮州地區警方查獲安毒工廠，所以該批鹽酸麻黃素便一直
    放在車上」（見警詢筆錄第8 頁）；「車號2205-XM 車上的
    麻黃素是小凱所有的，小凱的麻黃素會在我車上，那是做安
    非他命的原料，因為小凱要做安非他命做不出來，所以在十
    幾天前，在屏東監獄附近的省公路上交給我，叫我去找潮州
    找製毒師父，當時並不知道潮州製毒師父名字，小凱被抓後
    ，那個師父也被抓」（見偵查影卷第5 、6 頁）；「我車上
    扣得的1353.9公克鹽酸麻黃素是小凱之人請我找人幫忙處理
    。這是在被查獲前的十幾天小凱給我的。他跟我說那是麻黃
    素，請我幫他找人製造。我透過朋友問到製毒的人已被抓，
    我跟小凱說東西放我這裡，我只是單純幫忙小凱，要找到師
    父後才有辦法談要如何處理」（見偵查卷第8 頁）；「小凱
    是在屏東麟洛交流道出口，在往屏東監獄方向，時間是在我
    被警方查獲前的10天左右，約晚上8 、9 點左右，小凱將麻
    黃素交給我後，他問說有無辦法找人處理（按即製成安非他
    命），找到人可以處理再通知他，也知道他的用途，因為我
    有在施用安非他命，我知道那是製造安非他命的原料。他交
    給我之後就離開，說一星期後再來找我，後來就沒來了。麻
    黃素會在我車上被查獲，是因為我開車去屏東，我沒有拿下
    車，一直放在車上。（問：你載去之後，有無到別的地方？
    ）沒有、（問：你是否去潮州？）答：不是、不是，我原本
    要去潮州找會製毒的人。但那個師父在我被查獲的前幾天也
    被查緝，所以我就沒有去。」（見偵查卷第11-12 頁，及原
    審卷第23頁勘驗該偵訊筆錄光碟結果）；「麻黃素都放在車
    上，我沒有載去潮州，是小凱叫我載去潮州找師傅，後來因
    為該師傅出事情被抓，我就沒有去潮州」（原審審訴卷第26
    頁）；「我沒有載麻黃素去潮州，我只是想要去而已，但沒
    有去」（見原審卷第20-21 頁）；「（按扣案之物）是在案
    發被查獲那天的十幾天前，在屏東監獄附近的省交流道下來
    的旁邊，當時是綽號「小凱」之成年男子叫我拿去看看能否
    找到人處理這個東西，處理的意思是找人是否會製造安非他
    命出來。「小凱」先在電話中跟我約地點在屏東監獄附近，
    問我知不知道該處，我說我知道，於是他就說有一件事情要
    我幫忙處理，他說要處理的事情，是在見面的時候才跟我說
    要拿四級毒品給我，要我找人處理一下，處理一下的意思就
    是要找人看能否製造成二級毒品。我們就約在三號國道的交
    流道旁邊，我是開車去的，車子是我女兒甲○○的，我到的
    時候，他應該已經在附近了，當我下車等一下，他就來找我
    了，他就說這兩包東西要我拿去處理一下，並直接放在我車
    上，看我能否找到師傅做一下。我當場回答他說師傅被抓了
    ，他就要我先放著，看能否再去找別人，之後我就放在車上
    ，沒有下文了。小凱把東西放在我車上後，我就開車回家。
    當時小凱只是叫我幫他問問看，有無師傅會製造二級毒品安
    非他命，沒有指定要我去找哪一個師傅。我是聽朋友說那師
    傅被抓了，後來從電視上看到我準備要找的師傅真的被抓了
    ，當時我內心已經有想要找的師傅。當時在交流道的時候，
    我就跟小凱說我本來要帶東西到潮州製造安非他命的該名師
    傅已經被抓了。本來小凱要找師傅製造安非他命時，我跟他
    說到時候會帶他去潮州找師傅。後來我跟小凱碰面拿東西時
    ，我就跟他講潮州的師傅已經被抓了。當時他聽到潮州的師
    傅已經被抓之後，要我看能不能再找其他的師傅，但我還要
    經過朋友介紹才能找到製毒的師傅，後來我就沒有去找了，
    就將東西一直放在車上，並開車回家」（見本院卷第23-25
    頁），及「大約在97年10月12日左右晚上8 時許，小凱在高
    速公路屏東麟洛交流道交給我甲基麻黃素，他叫我拿那兩包
    去找會製成安非他命的人，他只是單純要我幫他尋找製造安
    非他命的人，當時我有跟他說我知道會製造安非他命的師傅
    已經被抓了，但是他還是要我去找找看有無其他會製造安非
    他命的人，所以就將該兩包麻黃素丟在我車上，小凱告訴我
    說那是製造安非他命的原料，但是其成份如何我不清楚。於
    是我就將該兩包甲基麻黃素放在我車上，到被警查獲之前，
    這段期間該兩包甲基麻黃素都一直放在我車上」（見本院卷
    第43-44 頁）等語明確。依此可見，被告既受綽號「小凱」
    者請託代為尋覓製毒師傅而與之聯絡在先，應允後，復約定
    時、地交付毒品，雙方並依約定時地交付、收受前揭毒品於
    後，凡此均足證被告於收受綽號「小凱」者交付之該包第四
    級毒品時，即已基於將之運輸與製造二級毒品安非他命師傅
    之犯意而收受持有，嗣因未能尋得製毒師傅而始將所收受之
    該毒品暫置於車內而停放在住處地下室停車場，尚未起運離
    開之事實至明。
  (三)復有經警獲報在被告前揭住處地下室停車場其所使用之車號
    2205-XM 號自用小客車內，扣得上開以塑膠袋包裝之白色粉
    末1 包，及其所有供盛裝以便運送用之紅色塑膠桶1 個在案
    可證，而該包白色粉末經鑑定結果，係毒品先驅原料甲基麻
    黃鹼，為第四級毒品，純度約98﹪，驗前純質淨重約931.02
    公克，已如前述（見偵查影卷第27頁）；並有搜索票1 份（
    見警卷第42頁），及搜索扣押筆錄及扣案物品目錄表（見警
    卷第44-46 頁、第39頁）、現場扣案物蒐證照片（見警卷第
    66 -68頁）在卷可憑。
  (四)綜上所述，被告所辯其並無運輸毒品之犯意及行為，自無可
    採。是被告於收受本件扣案之第四級毒品時，即已基於運輸
    毒品之犯意而為著手運輸第四級毒品，惟因迄未尋得製毒師
    傅，而尚未及起運毒品之犯行，洵堪認定，應依法論科。
二、按毒品危害防制條例之運輸毒品罪，所謂之運輸，係指轉運
    輸送而言，不以由外國運輸至本國或由本國輸送至外國為限
    ，即在國境內運送者亦屬之，至於運輸之動機、目的是否意
    在圖利，為己或為他人，運輸之方法為海運、空運、陸運或
    兼而有之，均非所問。至零星夾帶或短途持送者，雖得斟酌
    實際情形，依持有毒品罪論科，但仍以無運輸或販賣之意圖
    者為限。又運輸毒品罪係以基於運輸之犯意，於拿取或收受
    毒品時，即屬已著手於運輸毒品行為之實行，而其既遂、未
    遂，應以是否起運離開現場為準，如已起運離開現場即屬既
    遂（最高法院93年度台上字第3018號、98年台上字第4453號
    、97年台上字第230 號及95年台上字第6570號判決意旨足資
    參照）。又甲基麻黃鹼（Methylephedrine ）乃列毒品分級
    品項中之毒品先驅原料，屬毒品危害防制條例第2 條第2 項
    附表四之第四級毒品，已有前揭內政部警政署刑事警察局鑑
    定書可參。而被告既已有將小凱交付之毒品運往製毒師傅處
    之意思而收受持有該毒品，依前揭判決意旨，自已著手運輸
    行為，嗣僅因無法覓得製毒師傅，而迄未起運前往而未遂。
    是核被告所為，係犯毒品危害防制條例第4 條第4 項之運輸
    第四級毒品未遂罪。其雖已著手運輸行為，但因尚未起運而
    未遂，茲依刑法第25條第2 項未遂犯之規定，按既遂犯之刑
    予以減輕之（毒品危害防制條例第4 條於98年5 月20日修正
    公布時，並未就該條第4 項刑度部分修正，故尚無新舊法比
    較之必要，併此敘明）。又被告於93年間因違反毒品危害防
    制條例案件，經法院判處有期徒刑1 年4 月確定，復因2 次
    施用毒品案件，經法院分別判處有期徒刑4 月、7 月，並定
    應執行有期徒刑10月確定，再因偽造文書案件，經法院判處
    有期徒刑3 月確定，嗣因減刑為8 月、2 月、3 月15日及 1
    月15日，再定應執行有期徒刑1 年1 月，而於97年3 月3 日
    縮刑期滿執行完畢乙節，有臺灣高等法院被告前案紀錄表在
    卷可參，其於受有期徒刑執行完畢後，5 年以內故意再犯本
    件有期徒刑之罪，應依為累犯之規定加重其刑，並依法先加
    後減之。至被告於收受本件毒品後，故先置放其駕駛之車號
    2205-XM 號自用小客車內，再將該車駛回停放在高雄市○○
    區○○路601 巷18號8 樓之住處地下室停車場，惟其始終僅
    係基於為小凱者尋覓製毒師傅以便轉送運輸之犯意始予收受
    ，故其將所收受之毒品運返回住處置放，自亦無為自己運輸
    之意，應屬前揭所述之短途持送者而已，此部分當無並為自
    己運輸之犯意至明。又檢察官雖以被告之運輸行為已屬既遂
    ，惟與本院認定之運輸未遂犯行，僅係犯罪階段之高低不同
    ，尚無變更起訴法條之必要。另檢察官起訴書雖敘及被告運
    輸2 包第四級毒品，然經鑑定後其中第1 包（即扣案之淡黃
    色粉末1 包，驗前毛重393.31公克，見起訴書所載之第1 包
    麻黃素），經檢驗結果未檢出第四級毒品甲基麻黃鹼成分，
    有前揭內政部警政署刑事警察局97年12月8 日鑑定書在卷可
    憑（見偵查影卷第27頁），此部分自不成立運輸第四級毒品
    罪，然檢察官既認係單一之運輸行為，則就此部分即不另為
    無罪之諭知，均附此敘明。
三、原判決未遑細究詳查，遽為被告無罪之諭知，自有未當。檢
    察官上訴指摘原判決認事用法尚嫌未洽，洵有理由，自應由
    本院將原判決關於此部分撤銷改判。爰審酌被告無視於政府
    管制毒品之禁令，運輸本件第四級毒品麻黃鹼，潛藏散佈製
    造之危機，一旦用於製造第二級毒品甲基安非他命，將危害
    國民健康及社會秩序，惟考量其數量尚非眾多，且及時遭警
    查獲而未擴散蔓延，被告學歷為高中肄業、從事臨時工、家
    庭經濟小康，及其犯後固坦認收受持有本件毒品，但否認運
    輸犯行之態度，與其動機、目的、手段、素行等一切情狀，
    茲量處如主文所示之刑，以資懲儆。扣案之白色粉末1 包，
    係毒品先驅原料之第四級毒品甲基麻黃鹼，業如前述，此並
    非查獲被告施用或單純持有而扣得之毒品，無從依該條例第
    18條第1 項後段之規定予以沒入銷燬，亦非屬該條例第19
    條規定供其犯罪所用或所得之物，而予宣告沒收之範圍，惟
    其仍屬不受法律保護之違禁物，自應回歸刑法規定，認其屬
    違禁物，併同難以析離之包裝塑膠袋，依刑法第38條第1 項
    第1 款之規定，予以宣告沒收之（最高法院95年度台上字第
    911 號判決意旨參照）；至於鑑驗耗損部分，既已滅失不存
    在，自無庸再予宣告沒收。另扣案裝盛第四級毒品麻黃鹼之
    桶器（即紅色垃圾桶1 個），係為防止毒品裸露、逸出、潮
    濕之功用，且方便載運，自為供被告犯本件之罪所用之物，
    且屬其所有之物（見警卷第39頁扣押物品目錄表、偵查影卷
    第22頁扣押物品清單），故就扣案裝盛上述麻黃鹼之桶器，
    應併依毒品危害防制條例第19條第1 項規定宣告沒收。而被
    告犯本件運輸第四級毒品未遂罪所駕駛使用之車號2205-XM
    車輛，係其女甲○○所有（見本院卷第35頁車籍資料查詢單
    ），並非被告所有，尚不能依同條例第19條第3 項規定予以
    沒收，併此敘明。末原審就被告被訴持有第二級毒品而諭知
    公訴不受理部分，未據檢察官上訴，已告確定，附此敘明。
據上論結，應依刑事訴訟法第369 條第1 項前段、第364 條、第
299 條第1 項前段，毒品危害防制條例第4 條第4 項、第19條第
1 項，刑法第11條、第25條第2 項、第47條第1 項、第38條第1
項第1 款，判決如主文。
本案經檢察官劉玲興到庭執行職務。
中    華    民    國    98    年    10    月    29    日
                刑事第三庭  審判長法  官  莊崑山
                                  法  官  張意聰
                                  法  官  莊松泉
以上正本證明與原本無異。
如不服本判決應於收受本判決後10日內向本院提出上訴書狀，其
未敘述上訴理由者，並得於提起上訴後10日內向本院補提理由書
狀（均須按他造當事人之人數附繕本）「切勿逕送上級法院」。
中    華    民    國    98    年    10    月    29    日
                                  書記官  葉淑華
附錄本件判決論罪科刑法條：
毒品危害防制條例第4條第4項
製造、運輸、販賣第四級毒品者，處3 年以上10年以下有期徒刑
，得併科新臺幣3百萬元以下罰金。


司法院資訊處製作；財團法人民間司法改革基金會備份。
